【裁判字號】    97,簡上,76
【裁判日期】    970418
【裁判案由】    詐欺
【裁判全文】
臺灣板橋地方法院刑事判決              97年度簡上字第76號
上  訴  人  臺灣板橋地方法院檢察署檢察官
被      告  丁○○
                      樓
上列上訴人因被告詐欺案件，不服本院96年度簡字第7798號中華
民國96年12月3 日第一審判決（聲請案號：96年度偵字第23472
號），提起上訴及移送併案審理（臺灣板橋地方法院檢察署96年
度偵字第26427 號），本院管轄之第二審合議庭判決如下：
    主  文
原判決撤銷。
丁○○幫助犯詐欺取財罪，處拘役伍拾日，如易科罰金以新臺幣
壹仟元折算壹日。
    事  實
一、丁○○可預見一般人無故不自行申辦金融機構帳戶使用，反
    價購或其他方式取得他人申辦之金融機構帳戶使用，可能為
    遂行詐欺取財之不法所有意圖，竟仍不違背其意，而基於幫
    助詐欺取財之不確定故意，於民國94年6 月23日，在臺北縣
    新莊市華南商業銀行（下簡稱「華南銀行」）新莊分行開立
    帳號000000000000號帳戶後，於同年6 月間某日，在其工作
    之臺北縣板橋市○○街76巷2 號「摩叻達國際有限公司」（
    下簡稱「摩叻達公司」），將其上開帳戶之存摺、金融卡及
    密碼，交付「林文安」之成年男子，提供予詐欺集團供作詐
    騙他人匯款之人頭帳戶使用。嗣即有甲○○、乙○○、丙○○於96年6 月27日，分別在高雄市、桃園縣中壢市、臺中市
    等處，遭不詳之詐欺集團成員冒稱係其網路購物賣家，向其
    等佯稱因其等前於網路購物時ATM 轉帳發生錯誤，會造成其
    等帳戶每月固定扣款，請其等至郵局自動櫃員機，依指示輸
    入代碼操作修正止付，其等因而陷於錯誤，分別於同日晚上
    7 時29分許、晚上7 時40分許、晚上8 時50分許，至其等鄰
    近之郵局自動櫃員機操作，因而各遭轉帳匯款新臺幣（下同
    ）2096元、3 萬9898元、2 萬9989元等金額，至丁○○上開
    華南銀行新莊分行帳戶內，其等上開款項旋即遭該詐欺集團
    成員提領。嗣經其等察覺遭轉帳，始知受騙而報警處理，經
    警循線調查，因而查悉上情。
二、案經臺北縣政府警察局新莊分局報請臺灣板橋地方法院檢察
    署檢察官偵查後聲請簡易判決處刑及移送併案審理。
    理  由
一、被告丁○○於警詢、偵查中均矢口否認有上揭幫助詐欺之犯
    行，辯稱：當初伊開立本件上開帳戶，係作為伊在摩叻達公
    司薪資轉帳之用，伊開立後即將該帳戶存摺、提款卡、密碼
    交付公司主管林文安，因林文安說伊行動不便，要領薪水時
    再跟他拿錢，伊沒花完的錢會放在伊先生那邊，伊公司只有
    伊將薪資帳戶存摺等物交給林文安，伊有向他要回提款卡，
    但他都不還伊，之後因他已先離職所以就拿不到云云。然依
    被告所述，林文安僅係被告之公司主管，其卻將薪資帳戶之
    存摺、提款卡、密碼等交付林文安，再按期向林文安拿取薪
    資，且被告之公司亦只有被告一人將薪資帳戶存摺等物交付
    主管林文安，稽之被告上開所述情節，顯與社會一般常情事
    理有違甚明。再依被告上開辯稱其向林文安領取之錢，如用
    不完會放在伊先生那邊云云，惟查被告於上開帳戶開立前之
    94 年6月16日，即已與其夫簡文義離婚，此有偵查卷附之被
    告個人戶籍資料可稽，由此亦見被告上開所辯情節，與事實
    亦顯有不符。此外，依被告上開所述，其上開銀行帳戶之存
    摺等物，交由主管林文安保管，僅係因其行動不便，幫其領
    用薪資，然其欲向林文安索回提款卡，卻遭林文安拒絕，而
    之後林文安在其之前已先離職，被告卻亦未能索回其上開交
    付林文安保管之上開銀行薪資帳戶存摺等物，益見被告所辯
    情節離奇，與社會常情事理背離甚鉅，顯不足以令人置信。
    況衡諸被告已係成年且係有社會工作經驗之人，難謂不知其
    上開銀行薪資帳戶存摺等物，係屬個人重要之物，豈有任意
    交付他人保管，而於索討無著後，又任令他人不法使用多年
    ，不思任何補救之途，是綜上所述，可見本件上開銀行帳戶
    存摺等物，堪認係被告自行提供予林文安使用，且可預見可
    能遭人不法使用，而仍不違背其意，難謂無幫助他人犯罪之
    不確定故意。又告所有上開銀行帳戶，於上揭時地，幫助供
    作詐欺集團詐騙被害人甲○○、乙○○、丙○○等匯款使用
    之人頭帳戶等犯罪事實，亦據被害人甲○○、乙○○、丙○○等分別於警詢中指證明確（見96年度偵字第23472 號偵查
    卷7 至8 頁、96年度偵字第23622 號偵查卷7 至8 頁、96年
    度偵字第26427 號偵查卷7 至8 頁，上開被害人於警詢之證
    述，被告未於言詞辯論終結前聲明異議，依刑事訴訟法第15
    9 條之5 第2 項規定，得為證據），並有其上開華南銀行帳
    戶開戶之基本資料表、印鑑卡、存款往來明細表、被害人甲○○、乙○○、丙○○等於96年6 月27日匯款之郵局自動櫃
    員機交易明細表、內政部警政署反詐騙案件紀錄表等影本可
    資佐證。是綜上所述諸情，參互印證，本件事證已臻明確，
    被告上揭犯行洵堪認定，應予依法論科。
二、按幫助犯無獨立性，既從屬於正犯而成立，決定其犯罪之時
    間，自應以被幫助者之正犯實行犯罪行為時間，為幫助犯之
    犯罪時間。是核本件被告上開所為，係犯刑法第30條、刑法
    第339 條第1 項之幫助詐欺取財罪。又其一幫助行為，幫助
    他人對被害人甲○○、乙○○、丙○○等犯數詐欺取財罪，
    為想像競合犯，應從一重處斷。至原聲請意旨就被告所犯上
    開移送併案審理之被害人丙○○部分，雖未敘及，惟此部分
    與被告所犯原聲請書所載上開有罪之被害人甲○○、乙○○
    等部分，有上述想像競合犯之裁判上一罪關係，應為原聲請
    意旨之起訴效力所及，本院自得併予審究。再被告係幫助他
    人犯罪，爰依刑法第30條第2 項規定按正犯之刑減輕之。另
    本件被告犯罪後，中華民國九十六年罪犯減刑條例雖已制定
    ，經總統於96年7 月4 日公布，同年月16日生效施行，惟依
    上述被告上開幫助犯之行為，應以被幫助者之正犯實行犯罪
    行為時間，為其幫助犯之犯罪時間，本件正犯之詐欺取財行
    為及結果發生日已在96年4 月25日以後，是被告本件幫助犯
    罪當無上開減刑條例減刑規定之適用，附此敘明。
三、原審以聲請書所指被告幫助詐欺集團詐騙被害人甲○○、乙○○等犯行明確，依法論罪科刑，固非無見。惟查，依上所
    述，被告上開同一幫助行為，復犯有上開幫助詐欺集團詐騙
    被害人丙○○部分之想像競合犯裁判上一罪之犯罪事實，此
    有移送併案審理之臺灣板橋地方法院檢察署96年度偵字第26
    427 號偵查卷及上訴書意旨可按，原審就此併案部分，未及
    審究裁判，檢察官據以提起上訴，指摘原判決不當，為有理
    由，應由本院將原審判決撤銷，另為適當之判決。爰審酌被
    告提供帳戶予詐欺集團使用，所為已影響社會正常交易安全
    ，增加被害人尋求救濟之困難，並使犯罪之追查趨於複雜，
    暨其素行、犯罪之動機、目的、手段、生活狀況、智識程度
    、所獲不法利益、對被害人所生危害及犯罪後之態度等一切
    犯罪情狀，量處如主文所示之刑，並諭知易科罰金之折算標
    準。
四、末被告經合法傳喚，無正當之理由不到庭，爰依刑事訴訟法
    第371 條規定，不待其陳述，逕為判決，附此敘明。
據上論斷，應依刑事訴訟法第455 條之1 第1 項、第3 項、第36
9 條第1 項前段、第371 條、第364 條、第299 條第1 項前段，
刑法第30條、第339 條第1 項、第55條、第41條第1 項前段，刑
法施行法第1 條之1 ，判決如主文。
本案經檢察官靳開聖到庭執行職務
中    華    民    國    97    年    4     月    18    日
                刑事第三庭  審判長法  官  王  屏  夏
                                  法  官  王  偉  光
                                  法  官  彭  全  曄
以上正本證明與原本無異
本件不得上訴
                                  書記官  洪  紹  甄
中    華    民    國    97    年    4     月    23    日
附錄本案論罪科刑法條全文：
中華民國刑法第339條
意圖為自己或第三人不法之所有，以詐術使人將本人或第三人之
物交付者，處5年以下有期徒刑、拘役或科或併科1千元以下罰金
。
以前項方法得財產上不法之利益或使第三人得之者，亦同。
前二項之未遂犯罰之。


司法院資訊處製作；財團法人民間司法改革基金會備份。
